臺灣高等法院民事判決　　　　　　　96年度重上更(二)字第41號
上　訴　人　戊○○
訴訟代理人　謝聰文律師
被上訴人　　乙○○
　　　　　　丁○○
　　　　　　丙○○
兼上ㄧ人
法定代理人　甲○○
上四人共同
訴訟代理人　吳玲華律師
　　　　　　林士祺律師
上列當事人間履行契約事件，上訴人對於中華民國92年7月10日
臺灣桃園地方法院91年度重訴字第159號第一審判決提起上訴，
經最高法院第二次發回更審，本院於96年11月27日言詞辯論終結
，判決如下：
    主  文
上訴駁回。
第二審及發回前第三審訴訟費用，由上訴人負擔。
    事實及理由
壹、程序方面：
一、本件被上訴人丁○○係民國72年5月6日出生（見本院重上更
    (一)卷第21頁之戶籍謄本），於91年3月11日起訴時，尚未成
    年，故由其母甲○○為法定代理人（其父己○○已死亡）代
    為訴訟（見原審卷第4頁之起訴狀），而原審於92年6月26日
    最後言詞辯論、92年7月10日宣判時，丁○○已成年，已取
    得訴訟能力（原審於當事人欄誤載仍由其母甲○○為法定代
    理人）。嗣於本院前審審理時，丁○○聲請承受訴訟（見本
    院重上字卷第36頁之書狀），經核並無不合，應予准許。
二、被上訴人丙○○係83年4月27日出生（見本院重上更(一)卷第
    21頁之戶籍謄本），迄今仍未滿20歲，為未成年人，仍應由
    其母甲○○為法定代理人（其父己○○已死亡）。合先敘明
    。
貳、實體方面：
一、被上訴人主張：伊等之被繼承人己○○於82年間與上訴人及
    訴外人庚○○合夥購買坐落桃園縣平鎮市○○段557、558地
    號土地全部及同段592地號土地應有部分2分之1，總價新台
    幣（下同）1億7,000餘萬元，己○○占百分之20，上訴人及
    庚○○各占百分之40，而己○○已繳土地款1,800萬元（其
    餘為銀行貸款）。嗣該土地登記為訴外人磐新建設股份有限
    公司（下稱磐新公司）所有，約定己○○與上訴人、庚○○
    各按上開比例登記磐新公司之股份，己○○即推訴外人辛○
    李及壬○○2人作為磐新公司之股東，惟上訴人僅登記予辛
    ○李、壬○○各百分之2，嗣己○○於86年10月25日死亡後
    ，被上訴人甲○○乃要求上訴人出面解決，幾經協商，上訴
    人願給付被上訴人等人1,728萬元，但要求辛○李及壬○○
    須將名下股份過戶給上訴人或其指定之人，被上訴人等人均
    表同意，上訴人即於87年3月2日，將其親自簽名之協議書（
    下稱系爭協議書）及2紙支票（面額各為980萬元及748萬元
    ）傳真給被上訴人等人之律師，經被上訴人等人全體同意後
    雙方意思表示一致，契約成立，詎上訴人於事後竟拒不履行
    等情，爰依協議書之約定，求為命上訴人給付被上訴人1728
    萬元及自87年3月3日起，至清償日止，按年息百分之5計算
    利息之判決【原審判命上訴人應給付被上訴人1,728萬元及
    自91年1月19日起算之利息，而駁回被上訴人其餘之請求（
    即駁回自87年3月3日起至91年1月18日止之利息）。被上訴
    人就其敗訴部分，未聲明不服而確定。上訴人就其敗訴部分
    ，聲明不服提起上訴。本院前審判決上訴人之上訴駁回，上
    訴人不服，而上訴最高法院，經最高法院廢棄發回。本院更
    一審將原判決命上訴人給付被上訴人1,728萬元本息部分廢
    棄，而駁回被上訴人該部分之請求，被上訴人不服，而上訴
    最高法院，最高法院將該部分廢棄發回】。並答辯聲明：上
    訴駁回。
二、上訴人則以：被上訴人甲○○屢次以伊與己○○、庚○○3
    人於82年間合夥購買土地後所成立之磐新公司存有股權爭執
    為由向伊追索未果後，即以檢舉伊新建之壢新醫院工程係違
    建為手段，要脅伊出面解決，嗣因甲○○拒絕撤回檢舉，且
    伊之壢新醫院認為實益不大，雙方協議終未能成立，該等事
    實業經另案即台灣桃園地方法院（下稱桃園地院）88年度訴
    字第48號及本院88年度上易字第240號民事判決理由所是認
    ，縱非訴訟標的，亦應有爭點效之實益而應受拘束；再伊僅
    委請癸○○為本件協議之聯絡，並非伊之代理人，且伊亦未
    在系爭協議書上簽名，縱被上訴人接獲傳真之系爭協議書後
    ，曾與癸○○聯絡當日下午簽約等事宜，惟伊傳真協議書如
    依被上訴人主張係非對話意思表示之要約，被上訴人無從為
    對話意思表示之承諾，是兩造就系爭協議書自無達成合意。
    又本件契約訂立前，兩造就訂約條件或其內容均相互告知或
    提出意見，應認係要約之引誘，並非要約之意思表示，如認
    屬要約，亦有民法第154條第1項但書情形，兩造不受該要約
    之拘束，尚未達成合意。另協議書所載當事人有甲（即上訴
    人）、乙（即被上訴人）、丙（即辛○李）及丁（即壬○○
    ）計有七人，被上訴人甲○○主張全體同意成立契約，自應
    舉證證明全體有與伊意思表示一致之事證。至伊令人前去取
    得壬○○之股份轉讓同意書，係因壬○○無法到場，始分頭
    進行，自不得依此即認兩造成立協議云云，資為抗辯。並上
    訴聲明：(一)原判決除確定部分外廢棄。(二)上開廢棄部分，被
    上訴人在第一審之訴及其假執行之聲請均駁回。
三、兩造不爭執事項：
    (一)被上訴人之被繼承人己○○於82年間與上訴人及訴外人庚
      ○○合夥購買坐落桃園縣平鎮市○○段557、558地號土地
      全部及同段592地號土地應有部分2分之1，總價1億7,000
      餘萬元，原約定己○○占百分之20，上訴人及庚○○各占
      百分之40，嗣該地登記為訴外人磐新公司所有，己○○即
      推訴外人辛○李及壬○○2人作為磐新公司之股東，並登
      記辛○李、壬○○各百分之2股權。
    (二)系爭支票2張、協議書由訴外人癸○○傳真至吳玲華律師
      事務所，支票係於87年2月26日傳真，協議書係於87年3月
      2日傳真。
    (三)壬○○名下之磐新公司股權已於87年3月18日移轉予上訴
      人指定之訴外人子○○名下等事實，為兩造所不爭執（見
      本院重上更(二)卷第15頁之筆錄、第24頁之書狀、第30、31
      頁之書狀），且有協議書、支票、筆錄可證（見原審卷第
      7 頁至第15頁）。堪信為真實。
四、本件經依民事訴訟法第463條準用同法第270條之1第1項第3
    款規定，整理並協議簡化爭點後，兩造同意就本院96年7月9
    日準備程序中，兩造協議簡化之爭點為辯論範圍，兩造之爭
    執點為：(一)本院88年度上易字第240號確定判決認定系爭協
    議書未合致，是否有拘束本院之效力？(二)系爭協議書兩造是
    否意思表示一致？（見本院重上更(二)卷第28頁之筆錄）。茲
    分述如下：
    (一)按確定之終局判決，就經裁判之訴訟標的有既判力，民事
      訴訟法第400條第1項固定有明文。惟查：
      1.本院88年度上易字第240號確定判決雖認定系爭協議未
        合致，然該件訴訟標的為「侵權行為損害賠償」，有該
        判決可考（見原審卷第41頁至第47頁）。而本件之訴訟
        標的為「履行契約請求權」，有起訴狀可稽（見原審卷
        第4、5頁），足見兩者係屬不同之訴訟標的。
      2.又上開損害賠償事件，係上訴人對被上訴人甲○○起訴
        請求（見原審卷第32頁至第47頁所附桃園地院88年度訴
        字第48號及本院88年度上易字第240號民事判決），該
        確定判決係認定甲○○有無妨害上訴人之名譽；而系爭
        協議並非上開損害賠償事件之法律關係，亦非該事件之
        基礎事實。則上開損害賠償事件之確定判決雖認定本件
        協議尚未成立，惟尚難拘束本院對本件履行契約事件之
        判斷。按民事訴訟法第400條第1項規定確定判決之既判
        力，惟於判決主文所判斷之訴訟標的，始可發生，若訴
        訟標的以外之事項，縱令與為訴訟標的之法律關係有影
        響，因而於判決理由中對之有所判斷，除同條第2項所
        定情形外，尚不能因該判決已經確定而認此項判斷當然
        有拘束力。故原確定判決之判斷如顯然違背法令、或當
        事人提出新訴訟資料足以推翻原判斷、或原判斷顯失公
        平等情形時，可認當事人為相反之主張，不致違反誠信
        原則，當事人或法院仍得為相反之主張或判斷。是本院
        在判斷系爭協議書內容是否已成立，並不當然受本院88
        年度上易字第240號確定民事判決理由所拘束。
    (二)本院88年度上易字第240號確定判決固認定系爭協議書未
      經兩造合意之理由，為該協議未經當事人簽名，不能證明
      有成立協議及證人丑○○之證詞為據，有該件之一、二審
      判決影本可憑（見原審卷第37頁所附該事件一審判決第10
      頁第1行、原審卷第43頁所附二審判決第5頁倒數第7行、
      第6頁倒數第3行）。惟查，系爭協議書（見原審卷7頁之
      協議書傳真）上，上訴人之簽名雖模糊不清，然經肉眼仍
      可辨識確實簽有「戊○○」之姓名。又上訴人於另案即本
      院90年度上訴字第959號誹謗一案審理時，亦自陳：「（
      提示被上訴人律師提出之傳真原本，並問：是否你的簽名
      ？）答：如果依我平常的簽名，那是我的簽名。」等語（
      見原審卷第51頁反面所附本院90年度上訴字第959號誹謗
      、誣告等案件之言詞辯論筆錄、原審卷第81頁所附刑事判
      決）。再者，證人壬○○亦證稱：「（問：你曾在另案作
      證時說你有簽協議書？）答：是的，是正本。」、「（問
      ：寅○○與林卯○有無告訴你，這份協議書大家都同意了
      ，所以來找你簽字？）答：有的」、「（問：你是否知道
      林卯○是被告（即上訴人）戊○○的受僱人？）答：知道
      。」、「（問：林卯○有無告訴你，被告戊○○有無同意
      這份協議書？）答：被告戊○○已經簽字了，而且他們拿
      來給我簽的是協議書正本，所以我沒有懷疑他。」、「…
      因為股權我只是名義人而已，經過他們（指被上訴人兼法
      定代理人甲○○出面與上訴人）協議好以後，我就協同辦
      理股權移轉，…」等語（見原審卷第130頁至第132頁之筆
      錄）。足見依證人壬○○所述，其親見系爭協議書正本有
      上訴人之簽名，而出示協議書者乃上訴人之員工林卯○，
      林卯○並告知系爭協議書內容業經大家同意，證人壬○○
      始據以為磐新公司股權之移轉，是系爭協議書上之署名確
      為上訴人所為。雖上訴人所舉之證人癸○○證稱：本件協
      議書係因被上訴人以告壢新醫院違章建築來逼還股票的錢
      ，壢新醫院會計子○○係伊太太的學生，關於會計、稅法
      的問題向伊請教，壢新醫院擬以購地將違章建築合法化，
      須時間來辦理，吳律師（被上訴人之訴訟代理人）要求開
      立支票，但巳小姐不肯，伊教巳小姐傳真影本沒有關係，
      因為所有東西都要正本，上訴人開立系爭支票只是要拖延
      時間等語（見本院重上更(一)卷第83、84頁之筆錄）。足見
      證人癸○○係應吳玲華律師之要求傳真系爭支票，僅為拖
      延時間，而無依系爭協議書付款之意，其居中處理該事件
      時已有偏頗，況吳玲華律師既已要求上訴人傳真支付協議
      書所載之款項支票，支票上亦有上訴人之印章（見原審卷
      第8頁之支票），吳律師豈有不要求上訴人於系爭協議書
      上簽名確認之理？是證人癸○○所證兩造往來協議書均無
      上訴人之簽名云云，自不足取，其證言自難據為有利於上
      訴人之認定。
    (三)次按當事人互相表示意思一致者，無論其為明示或默示，
      契約即為成立，民法第153條定有明文。則契約之成立，
      並不以在協議書簽名為必要。經查：
      1.系爭協議書上有上訴人之簽名，該簽名業經本院另案90
        年度上訴字第959號誹謗案刑事法院認定與上訴人在刑
        事庭當庭之簽名相似，有桃園地院88年度自字第2號、
        88年度自字第22號刑事判決可考（見原審卷第176頁反
        面之該判決之記載），而上訴人在該案亦自陳「如果依
        我平常的簽名，那是我的簽名」等語（見原審卷第51頁
        所附該案件之言詞辯論筆錄、原審卷第81頁所附刑事判
        決）。證人壬○○即系爭協議書之丁方，在上開刑事案
        件證稱：「…當時傳真給我的時候我有看到戊○○的簽
        名，而後來我簽了協議書，林卯○把它拿走，說他們等
        一下會到吳玲華律師的辦公室，匯集其他的人簽協議書
        。」等語（見原審卷第90頁之筆錄）。壬○○於本件原
        審證稱：「被告戊○○已經簽字了，而且他們拿來給我
        簽的是協議書的正本，…」等語（見原審卷第132頁之
        筆錄）。再參以上訴人對系爭支票2張、協議書均係由
        癸○○傳真至吳玲華律師事務所，支票係於87年2月26
        日傳真，協議書係於87年3月2日傳真之事實亦不爭執。
        則系爭協議書原本必在上訴人處，被上訴人曾於原審及
        本院請求命上訴人提出系爭協議書原本，上訴人始終不
        提出，依民事訴訟法第345條之規定，應認被上訴人之
        主張為真實。是系爭協議書上確實有上訴人之簽名。
      2.又上訴人稱：「對於有將協議書傳真給原告（即被上訴
        人，下同）這點不否認…我們同意原告起訴狀所主張被
        告（指上訴人）是要約人。」等語（見原審卷第25頁之
        筆錄），足見上訴人已自認其為系爭協議書之要約人。
        又如前所述，系爭協議書上已有上訴人之簽名，而協議
        書之內容亦具體明確，且上訴人已依協議書上所載之金
        額傳真支票給被上訴人，自屬要約，自應受要約之拘束
        。上訴人雖抗辯此為要約之引誘，惟按「要約」與「要
        約引誘」，有下列之不同：（1）性質不同：要約為意
        思表示，要約引誘則為單純事實通知。（2）目的不同
        ：要約為喚起相對人為承諾，要約引誘為喚起相對人為
        要約。（3）是否具體明確：要約須具體表明契約內容
        ，要約引誘未具體表明契約內容。（4）重視當事人資
        格否：要約注重當事人資格，要約引誘不注重當事人資
        格。如前所述，系爭協議書訂立之過程，應屬「要約」
        ，且上訴人於要約時，亦無預先聲明不受拘束，是本件
        亦無民法第154條第1項但書（要約當時預先聲明不受拘
        束）之適用。
      3.另案即桃園地院88年度自字第2號誹謗案審理時，上訴
        人稱：「…癸○○說必須要把票傳真給他看，他才可以
        跟被告（即被上訴人甲○○）說他有被授權，…」等語
        （見本院重上更(一)卷第134頁之筆錄）。又本院90年度
        上訴字第959號誹謗案審理時，上訴人亦稱：「（提示
        支票傳真影本，並問：是否你傳真的？）答：是的。」
        、「（問：是否曾經授權癸○○處理與甲○○之間的事
        情？）答：是的。」等語（見原審卷第103、104頁之筆
        錄）。證人癸○○雖證稱伊只是中間人，未代表任何一
        方，非上訴人之代理人云云（見本院重上更(一)卷第83頁
        之筆錄），然上訴人已在另案供稱有授權癸○○，是癸
        ○○猶稱其未被授權云云，自不足取。且被上訴人甲○
        ○主張伊與癸○○素不相識等情，則癸○○若非上訴人
        之代理人，甲○○顯然不會與之洽談系爭協議書之事宜
        。益證癸○○確係上訴人授權與甲○○洽談系爭協議書
        事宜之代理人。
      4.證人癸○○另證稱：「巳（蕙珍）小姐說要拆房屋也不
        要那麼多錢，她要我跟吳（玲華）律師談價錢，…她們
        就是要拖時間要合法化，…」等語（見本院重上更(一)卷
        第83頁之筆錄），則依證人癸○○之證詞，可知子○○
        為讓壢新醫院之違建合法化而拖延時間，並無支付票款
        之意。核與證人子○○在原審證稱：「（問：你如何取
        得壬○○名下磐新公司的股份？）答：我知道他們有談
        事情，就是在談的時候，本來是同意的，後來有沒有再
        確認的部分，那是後續的，我是拿到同意書。」、「（
        問：你說他們有談事情，在談的時候是同意，請問談何
        事？同意何事？）答：我不知道。」、「（問：你有無
        當面問過壬○○這個股份要過戶到你的名下、或者是任
        何買賣股票、交付價額等事宜？）答：在談的過程中，
        由董事長來跟他們談，我只有去拿同意書。」、「（問
        ：董事長是何人？）答：癸○○。」等情（見原審卷第
        122頁至第124頁之筆錄）完全不符。依證人子○○之證
        辭，證人顯然不清楚癸○○洽談之內容，僅知本來是有
        同意；而癸○○之證詞卻係子○○為讓壢新醫院之違建
        合法化而拖延時間，並無談及協議書及付款之意，兩者
        明顯不同。又癸○○證稱支票之事伊未與上訴人聯絡，
        伊須回去與上訴人確認是否以支票面額所載之1,728萬
        元支付等情（見本院重上更(一)卷第84頁之筆錄），與上
        訴人在另案陳稱癸○○說必須把支票傳真給他看，他才
        可以跟被上訴人甲○○說他有被授權等語（見本院重上
        更(一)卷第134頁所附之筆錄）不符。足見證人癸○○之
        證詞與事實明顯不符，其證詞自不足採。
      5.證人癸○○傳真系爭協議書之要約行為，不僅對被上訴
        人甲○○發生拘束力，對被上訴人乙○○、丁○○、丙
        ○○及協議書之丙方辛○李、丁方壬○○均發生拘束力
        ：
        查，甲○○當時為被上訴人乙○○、丁○○、丙○○之
        法定代理人，則癸○○傳真協議書對該三人自有拘束力
        。又證人壬○○、辛○李為被上訴人之被繼承人己○○
        之借名人（見原審卷第7頁之協議書第3條）。壬○○、
        辛○李亦證稱其在磐新公司名下之股份早已全權委託甲
        ○○處理等情（見原審卷第127、130、131頁之筆錄）
        。而辛○李為被上訴人甲○○之大哥，辛○李已證稱：
        「（問：是否知道你妹妹在你妹夫去世以後，要去與被
        告戊○○談磐新的事情？）答：知道。」、「（問：你
        有無全權委託你妹妹處理？）答：有的。」、「（問：
        你妹妹即甲○○後來與被告戊○○有無談成？）答：大
        概87年2、3月間，她有要我帶身分證及磐新的印章，去
        律師事務所，說已經協議達成，要我去蓋章。」、「（
        問：你有去嗎？）答：我有去，但是因為律師事務所在
        衡陽路與重慶南路間，我找不到停車位，我在樓下等，
        我通知我妹妹我找不到停車位，我在樓下等。我等了一
        下，被告戊○○沒有來。她只是告訴我要把身分證、印
        章帶著，已經談好了，要辦理股權轉移。」等語（見原
        審卷第126頁至第128頁之筆錄）。則由辛○李之證詞，
        可證辛○李亦委由甲○○為承諾，否則不可能直接帶身
        分證、印章前往律師事務所辦理股權移轉手續（即履約
        ）。是甲○○為其等之代理人，則癸○○傳真協議書對
        其二人亦有拘束力。又上訴人自承「上訴人僅與被上訴
        人洽談協議（實際僅甲○○），未曾與協議書之丙、丁
        方辛○李及壬○○就本協議為對話或非對話之意思表示
        」等語（見本院重上字卷第45頁之書狀），又自承「…
        乃原告以被告戊○○於87年3月2日首揭行為係意思表示
        ，而主張已經原告全體同意並成立契約，此除原告之『
        壬○○』（壬○○原為共同原告）外，其餘原告即乙○
        ○、丁○○、丙○○、甲○○及辛○李等五人均亦同意
        者，該五人與被告戊○○就系爭契約意思表示一致之事
        證何在？」等情（見原審卷第29、30頁之書狀），惟證
        人壬○○已證稱伊不認識癸○○，未見過及聯絡過，亦
        未聽過他的名字等語（見本院重上更(一)卷第103頁之筆
        錄）。癸○○亦證稱伊不認識壬○○，也沒見過壬○○
        （見本院重上更(一)卷第87、88頁之筆錄）。而上訴人既
        稱癸○○僅代理上訴人與甲○○洽談協議，已如前述；
        又自認與壬○○有意思表示一致，足見癸○○代上訴人
        傳真協議書給被上訴人甲○○為要約，非要約之引誘，
        而其所為要約之意思表示拘束協議書之乙方全體及丙方
        辛○李、丁方壬○○。
    (四)又按非對話而為意思表示者，其意思表示，以通知達到相
      對人時，發生效力，民法第95條第1項定有規定。經查：
      1.本件系爭協議書係由上訴人之代理人癸○○傳真至吳玲
        華律師事務所，支票係於87年2月26日傳真，協議書係
        於87年3月2日傳真之事實，為上訴人所不爭執（見原審
        卷第25頁之筆錄、本院重上更(二)卷第15頁之筆錄）。而
        被上訴人甲○○於87年3月2日在吳玲華律師辦公室收受
        系爭協議書之傳真後，已以協議書乙、丙、丁方之代理
        人身分向上訴人之代理人癸○○為承諾之意思表示，已
        如前述。足見該承諾之意思表示已到達上訴人。再參以
        證人壬○○證稱：伊有全權委託被上訴人甲○○處理伊
        掛名在磐新公司的股份，被上訴人甲○○告訴伊雙方已
        經協議好了，伊沒辦法請假去律師事務所簽協議書，由
        訴外人子○○、林卯○，寅○○帶著協議書等相關資料
        來辦理股權移轉，寅○○與林卯○有告訴伊協議書內容
        大家都同意，而且他們拿來給伊簽的是協議書的正本，
        上訴人戊○○已在上面簽字，所以伊沒有懷疑，伊還在
        空白轉讓申請書蓋章將伊名下的磐新股份轉讓，至於股
        份是過戶給誰，伊不知道等情（見原審卷第130頁至第
        134頁之筆錄）；另證人子○○在原審92年2月27日言詞
        辯論時亦證稱：伊當時是去辦股份轉讓書，壬○○簽好
        名的空白股份轉讓書是交給伊的等語（見原審卷第134
        頁之筆錄）。而上訴人亦自認林卯○、子○○前往壬○
        ○辦公室為其所派等情（見原審卷第157頁之書狀），
        且林卯○、子○○二人前往壬○○辦公室之目的係持空
        白之股份轉讓書給壬○○簽名蓋章，換言之，此舉乃係
        要求壬○○履約，而壬○○已證稱未曾就協議書與上訴
        人洽談，亦不認識癸○○。如上訴人未與壬○○意思表
        示一致，如何能要求壬○○履約？壬○○又豈有可能履
        約？在在證明被上訴人甲○○於收到傳真後，已以協議
        書乙、丙、丁方代理人之身分，對上訴人為承諾之意思
        表示，且該承諾效力範圍及於乙方全體及丙方辛○李、
        丁方壬○○，否則壬○○不會在甲○○承諾後即履約。
        又被上訴人甲○○係以電話向上訴人之代理人癸○○為
        承諾之意思表示，則該意思表示已到達上訴人，上訴人
        知悉系爭協議書已因全體當事人意思表示一致成立生效
        ，僅因壬○○無法到場，才會派人前往壬○○辦公室要
        求壬○○履約，壬○○才會履約，否則被上訴人甲○○
        如未為承諾，上訴人即不可能派人前往壬○○辦公室要
        求其履約，壬○○也不可能同意履約。故從上訴人派林
        卯○、子○○前往壬○○辦公室要求壬○○在空白股份
        轉讓書蓋章並將之取走，即可證明被上訴人甲○○確有
        以乙、丙、丁三方之代理人身分為承諾，且該承諾已到
        達上訴人。
      2.系爭協議書第1條記載：「甲方（即上訴人，下同）願
        給付乙方（即被上訴人甲○○、乙○○、丁○○、丙○
        ○，下同）新台幣一千七百二十八萬元，丙（即辛○李
        ）、丁（即壬○○）二方願將持有磐新公司股份各五萬
        股全數讓與甲方或其指派之人。」第2條記載：「甲方
        當場交付乙方如附件所示支票，同時丙（辛○李）、丁
        （壬○○）二方將右述股份轉讓書交與甲方，並配合辦
        理股份過戶移轉事宜，證交稅由甲方負擔。」第3條記
        載：「乙方被繼承人己○○前與甲方共同投資買受座落
        桃園縣平鎮市○○段五五七、五五八地號全部及五九二
        地號二分之一等土地登記在甲方名下，嗣為便於開發土
        地，組成磐新公司，並將上開土地移轉登記為磐新公司
        所有，己○○則推辛○李、壬○○二人出名為該公司股
        東，本協議書簽訂後，有關乙方被繼承人己○○投資買
        受上開土地之所有權利均歸消滅，乙、丙、丁三方均不
        得再就該土地或對磐新公司或對甲方及甲方所營事業主
        張任何權利，爾後甲、乙、丙、丁任何一方均不得為不
        利他方事業財產聲譽之行為。」有系爭協議書可考（見
        原審卷第7頁）。而證人癸○○為系爭協議書甲方上訴
        人代理人，已如前述。按代理人於代理權限內，以本人
        名義所為之意思表示，直接對本人發生效力。又前項規
        定，於應向本人為意思表示，而向其代理人為之者，準
        用之。民法第103條定有明文。癸○○就系爭協議書之
        協議既為上訴人之代理人，自有代收承諾之意思表示之
        權限。再參以前述壬○○已依協議內容所為股權轉讓行
        為，足證被上訴人已有承諾，且該承諾已生效。則依系
        爭協議書所載，可知被上訴人取得1,728萬元，與壬○
        ○、辛○李交付股份轉讓書係一體之對待給付，若上訴
        人不同意給付被上訴人上開1,728萬元或被上訴人不同
        意收受1,728萬元，辛○李與壬○○即不可能同意交付
        股份轉讓書，上訴人自無與壬○○單獨意思表示一致之
        餘地。如前所述，上訴人既不爭執與壬○○有就系爭協
        議書意思表示一致，且已取得壬○○股份，現卻否認與
        被上訴人及辛○李意思表示一致，顯不足取。
      3.又壬○○證稱：「（問：甲○○若沒有告訴你達成協議
        ，你是否會在協議書、空白的股份轉讓同意書簽名蓋章
        ？）答：不會。」、「（問：你將空白的股份同意書簽
        名蓋章後，交給子○○的目的為何？）答：因為上訴人
        的會計資金都是由子○○處理，且她有帶協議書的原本
        ，我交給她的目的是因為達成協議。」、「（問：是誰
        和誰達成協議？）答：是上訴人與甲○○達成協議。」
        、「（問：你交給子○○的意思是否係為了完成協議書
        的內容才交給她？）答：是的。」、「（問：你當時的
        認識，交給子○○就是交給上訴人？）答：我認為她是
        代表上訴人。」等語（見本院重上更(一)卷第103頁至第
        106頁之筆錄）。證人子○○亦證稱：壬○○名下磐新
        公司的股份已過戶至伊名下，是董事長癸○○交辦的等
        語（見原審卷第122頁之筆錄）。則癸○○若未收到被
        上訴人對系爭協議書之承諾，而上訴人亦已知悉協議書
        已經成立，豈會在事後還指示將壬○○名下磐新公司之
        股份轉讓到子○○之名下？是以從壬○○及子○○二人
        之上開證詞，益證兩造已合意，本件協議書內容已有效
        成立。
      4.又系爭協議書成立之日期為87年3月2日，上訴人係在同
        年月18日指定將壬○○名下之股份過戶給子○○（見原
        審卷第17、18頁之書狀），當中僅間隔12天，若上訴人
        認為兩造未合意，系爭協議書不成立，何以事後還依協
        議辦理壬○○之股份過戶事宜？又壬○○已證稱伊在空
        白股份轉讓書上簽名蓋章後交給子○○，係為履行系爭
        協議書，過給誰伊不清楚等語（見原審卷第134頁之筆
        錄），上訴人亦不爭執壬○○未因此取得任何代價（價
        金），而壬○○為被上訴人之被繼承人己○○之借名人
        ，已如前述，其豈有可能甘冒被訴背信罪之危險而擅自
        將受託之股份過戶他人？再從壬○○在空白股份轉讓書
        上簽名蓋章之時間為87年3月2日中午，距離癸○○傳真
        系爭協議書（87年3月2日11:42傳真--見原審卷第7頁左
        上角傳真時間）沒多久，且簽名蓋章完成之空白股份轉
        讓書係交給上訴人之受僱人子○○，益證壬○○確係因
        甲○○承諾，為履約而在空白股份轉讓書上蓋章，並交
        給上訴人之受僱人子○○，由其轉交給上訴人。由上可
        知，壬○○交付空白股份轉讓書係兩造已就協議書意思
        表示一致契約成立後之履約行為。足證系爭協議書已合
        致而成立。
      5.雖上訴人另抗辯傳真予壬○○之協議書，與傳真至被上
        訴人律師辦公室之協議書稍有不同，其中內文「三」部
        分增添「事業」二字，「四」部分末一行關於具函及附
        件已經刪除，應視為甲○○已拒絕原要約而為新要約，
        非承諾，協議不成立云云，有協議書可考（見原審卷第
        7頁）。惟該傳真係上訴人所發，上訴人未舉證證明上
        述文字為被上訴人所刪改，其所辯自無足取。上訴人嗣
        又主張吳玲華律師於87年3月2日收到系爭協議書時，即
        以電話向癸○○表示不能同意撤回檢舉之事云云（見本
        院重上更(二)卷第25頁上訴人所提之書狀）。然上訴人此
        說詞對照其同狀所引用之癸○○證詞「傳真過去後，吳
        律師要我去她事務所，說乙方甲○○雙方要談價錢問題
        ，甲○○一進來就說還要3000多萬元」等情（見本院重
        上更(二)卷第25頁上訴人所提之書狀）。足證並無「吳玲
        華律師以電話向癸○○表示不能同意撤回檢舉之事」。
      6.又上訴人要約時確有包含被上訴人須具函「撤回檢舉書
        」，被上訴人代乙、丙、丁方承諾協議時也同意具函「
        撤回檢舉書」，該「撤回檢舉書」並由上訴人（癸○○
        代理）傳真協議書時一併傳真至被上訴人之律師辦公室
        ，此為被上訴人所不爭執（見本院重上更(二)卷第50頁之
        書狀）。被上訴人並於本院前審95年3月24日準備程序
        中提出該協議書附件「聲明書」（即上訴人所謂之「撤
        回檢舉書」）之傳真原本供法院審核，原本發還，影本
        附卷，有該次筆錄可考（見本院重上更(一)卷第146頁之
        筆錄）。而「聲明書」之日期記載87年3月2日（見本院
        重上更(一)卷第150頁之聲明書），上訴人亦稱對吳玲華
        律師所提出之該聲明書沒有意見（見本院重上更(一)卷第
        146頁之筆錄），足見被上訴人與上訴人就協議第四點
        「特具函（如附件）澄清」乙節，已於87年3月2日與協
        議書同時意思表示一致，傳真上有關刪除之部分，縱為
        被上訴人所刪改，亦無礙於當事人間之意思表示之一致
        ，上訴人以此抗辯系爭協議書未成立，顯不足採。
      7.另上訴人又以證人辰○○於桃園地院88年度訴字第48號
        損害賠償事件及88年度自字第2號誹謗案之證詞，而抗
        辯被上訴人甲○○確不願提出撤回檢舉書之書面資料及
        兩造若已合意，即無可能至87年3月26日晚上，上訴人
        與癸○○到辰○○處請求協助再為磋商本件協議之舉云
        云。然查上訴人早在87年3月18日已指定將壬○○名下
        之磐新公司股份過戶至子○○名下，而子○○為上訴人
        之受僱人（會計主任），上訴人若認為87年3月2日傳真
        系爭協議書後因甲○○不同意提出撤回檢舉之書面，致
        系爭協議書尚未合意，何以不將壬○○已蓋章之空白股
        份轉讓書還給壬○○，反而將之過戶？上訴人對此迄未
        能自圓其說。而87年3月26日上訴人等人前往辰○○住
        處，係在上訴人指定將壬○○名下之股份過戶後8天，
        則其在系爭協議書成立後且已依協議書享受權利後，再
        至辰○○住處提出超出系爭協議書約定之要求，被上訴
        人甲○○自不可能同意，自難以此而遽認兩造就系爭協
        議書尚未合致。況辰○○證稱：「甲○○說只要拿那些
        錢解決，土地她放棄」等語（見原審卷第165頁之筆錄
        ），即證被上訴人甲○○確有承諾，且該承諾一直到87
        年3月26日上訴人等人前往辰○○住處時均未改變。是
        上訴人以辰○○之證言而抗辯兩造就本件契約尚未合意
        云云，顯不足取。綜上訴訟資料，已足推翻原確定判決
        理由所為協議不成立之判斷。當事人及法院自得為相反
        於原確定判決判斷之主張及判決。
    (五)至上訴人抗辯辛○李名下之磐新公司股份迄未過戶乙節。
      查，辛○李係被上訴人甲○○之大哥，早已授權甲○○代
      為處理其名下磐新公司股份事宜，已如前述。被上訴人甲
      ○○主張伊承諾後與上訴人約定當天下午在吳玲華律師事
      務所履約，辛○李亦受通知攜印章前往蓋股份轉讓書，苦
      等上訴人不到才離去等語，業經辛○李證述：「大概87年
      2、3月間，她（指甲○○）有要我帶身分證及磐新（公司
      ）的印章，去律師事務所，說已經協議達成，要我去蓋章
      。」、「我有去，…我找不到停車位，我在樓下等，…我
      等了一下，被告戊○○沒有來…」等語（見原審卷第128
      頁之筆錄）相符。足見上訴人未依約前往律師事務所，自
      難執此遽認系爭協議書未成立。又辛○李名下之磐新公司
      股份縱尚未過戶，乃屬得另行請求履約之問題，與系爭協
      議書有否成立無關，附此敘明。
五、綜上所述，被上訴人於91年1月10日以存證信函催告上訴人
    應於函到七日內清償，而該存證信函係於91年1月11日寄達
    上訴人（見原審卷第109頁之送達回執），故被上訴人請求
    上訴人給付1,728萬元及自91年1月19日起，至清償日止，按
    年息百分之5計算之利息部分，自屬正當應予准許。從而原
    審就上開應予准許部分，所為上訴人敗訴之判決，自無不合
    ，上訴論旨仍執前詞指摘原判決此部分不當，求予廢棄改判
    ，非屬正當，應駁回其上訴。
六、兩造其餘之攻擊或防禦方法及所用之證據，經本院斟酌後，
    認為均不足以影響本判決之結果，無庸逐一論列。
七、據上論結，本件上訴為無理由，依民事訴訟法第449條第1項
    、第78條，判決如主文。
中　　華　　民　　國　　96　　年　　12　　月　　11　　日
                  民事第七庭
                      審判長法　官  鄭三源
　　　　　　　　　　　  　　法　官  邱  琦
　　　　　　　　　　　  　　法　官  王聖惠
正本係照原本作成。
上訴人如不服本判決，應於收受送達後20日內向本院提出上訴書
狀，其未表明上訴理由者，應於提出上訴後20日內向本院補提理
由書狀（均須按他造當事人之人數附繕本）上訴時應提出委任律
師或具有律師資格之人之委任狀；委任有律師資格者，另應附具
律師資格證書及釋明委任人與受任人有民事訴訟法第466條之1第
1項但書或第2項（詳附註）所定關係之釋明文書影本。
中　　華　　民　　國　　96　　年　　12　　月　　11　　日
　　　　　　　　　　　　　　書記官  陳樂觀
附註：
民事訴訟法第466條之1（第1項、第2項）：
對於第二審判決上訴，上訴人應委任律師為訴訟代理人。但上訴
人或其他法定代理人具有律師資格者，不在此限。
上訴人之配偶、三親等內之血親、二親等內之姻親，或上訴人為
法人、中央或地方機關時，其所屬專任人員具有律師資格並經法
院認為適當者，亦得為第三審訴訟代理人。
